臺中高等行政法院裁定
110年度簡上再字第21號
聲  請  人  林澄輝                                 
相  對  人  臺中市政府建設局

代  表  人  陳大田              
上列當事人間臺中市道路管理自治條例事件，聲請人對於本院中
華民國110年9月27日110年度簡上字第21號裁定，聲請再審，本
院裁定如下：
    主　文
再審之聲請駁回。
再審訴訟費用由聲請人負擔。
    理　由
按行政訴訟法第236條之2第4項規定：「簡易訴訟程序之抗告、
  再審及重新審理，分別準用第4編至第6編規定。」第275條第1
  項規定：「再審之訴專屬為判決之原行政法院管轄。」第283
  條規定：「裁定已經確定，而有第273條之情形者，得準用本
  編之規定，聲請再審。」當事人對於地方法院行政訴訟庭判決
  向高等行政法院提起上訴合法與否，係屬高等行政法院應依職
  權調查裁判之事項，聲請人對高等行政法院以其上訴不合法而
  駁回之裁定，聲請再審者，無論本於何種法定再審事由，依行
  政訴訟法第236條之2第4項準用同法第283條再準用同法第275
  條第1項規定，應專屬高等行政法院管轄。本件聲請人係對於
  本院110年度簡上字第21號裁定，依行政訴訟法第273條第1項
  第1款及第14款規定聲請再審，依上開說明，自專屬本院管轄
  。
次按對於確定裁定聲請再審，應依行政訴訟法第283條準用同法
  第277條第1項第4款之規定表明再審理由，此為必須具備之程
  式。所謂表明再審理由，必須指明確定裁定有如何合於行政訴
  訟法第273條所定再審事由之具體情事，始為相當。倘僅泛言
  有再審事由而無具體情事者，仍難謂已合法表明再審理由，所
  為再審之聲請，即屬不合法。又行政訴訟法第273條第1項第1
  款所謂「適用法規顯有錯誤」，係指原裁判所適用之法規與該
  案應適用之現行法規相違背，或與司法院大法官解釋或大法庭
  裁判意旨有所牴觸者，或與最高審判機關眾多裁判先例長期依
  循之法律見解有明顯衝突。同條項第14款所謂「原判決就足以
  影響於判決之重要證物漏未斟酌者」，係指該證物於前訴訟程
  序中經當事人提出，並於確定判決有影響者，而原判決漏未於
  判決理由中斟酌者而言。
緣相對人於民國109年6月21日，在臺中市潭子區環中東路一段
  （潭子區大新段132-1、131-2地號土地），查獲聲請人在該路
  段人行道兩處設置固定式障礙物即含鐵鍊之兩端立柱，有影響
  不特定用路人安全之虞。相對人認聲請人之設置行為已違反行
  為時臺中市道路管理自治條例第18條第1項規定，命聲請人改
  善。嗣聲請人仍未改善，相對人遂以109年9月9日局授建養工
  山字第1090036256號函附裁處書（下稱原處分），裁處聲請人
  新臺幣（下同）3萬元罰鍰。聲請人不服，提起訴願，經臺中
  市政府109年11月25日府授法訴字第1090232946號訴願決定駁
  回後，提起行政訴訟，再經臺灣臺中地方法院110年度簡字第5
  號判決（下稱原判決）駁回，聲請人仍不服，提起上訴，經本
  院110年度簡上字第21號裁定（下稱原確定裁定）以其上訴不
  合法而駁回確定。嗣聲請人以原確定裁定有行政訴訟法第273
  條第1項第1款及第14款之再審事由，聲請本件再審。
聲請人主張略以：
　㈠聲請人設置之該二處鐵鍊，不會妨礙排水或交通安全，且能
    防範他人不顧權責機關已劃有禁止停車紅線，卻仍將汽車任
    意違規停在聲請人農舍、果園之專用出入口及人行道，而使
    聲請人車輛不能進出環中東路，又可維持該處人行道暢通，
    使行人不必因有汽車違規停車，以致冒險走入汽車道，顯然
    有利行人之交通安全，故聲請人設置該二處鐵鍊並不違反行
    為時臺中市道路管理自治條例第18條第1項規定，但原確定
    裁定竟認同相對人及原判決引用該自治條例第18條第1項之
    規定處罰聲請人，而將聲請人之上訴逕予駁回，致使原確定
    裁定亦具有引用錯誤法條處分聲請人之事實，而有行政訴訟
    法第273條第1項第1款適用法規顯有錯誤之再審事由。
　㈡原確定裁定和原判決一樣，沒有勘查現場，對於聲請人在起
    訴狀及上訴理由狀所指之證據均漏未斟酌，就以聲請人之上
    訴不合法為由逕予駁回，有行政訴訟法第273條第1項第14款
    就足以影響裁定之重要證據漏未斟酌之再審事由。並聲明求
    為：⒈原確定裁定廢棄。⒉訴願決定及原處分均撤銷。⒊相對
    人應同意聲請人保留已在臺中市潭子區大新段132-1地號、1
    31-2地號專供聲請人進出農舍及果園之專用出入口所構築用
    以防範他人違規停車妨礙聲請人進出農舍及果園但不妨礙排
    水或交通安全之鐵鍊。
相對人答辯略以：
　㈠聲請人所為主張，無非係就已經原判決及原確定裁定詳予論
    述而不採之歧異意見再為指摘，與行政訴訟法273條第1項第
    1款、第14款所定之再審事由要件不合。
　㈡聲請人違章地點屬於道路附屬設施之人行道範圍，任何人及
    車輛均不得阻礙通行，不因該道路旁有私人之土地或農業設
    施，而使該道路成為專供其出入之場所，聲請人為個人進出
    方便而設置門禁阻礙他人通行，確屬違法。至聲請人稱其設
    置障礙物之目的是為防止他人車輛任意違停，惟如有車輛違
    停，有道路交通管理處罰條例或道路主管機關依法裁罰之機
    制，無由私人自己設置障礙物，此舉反而造成經常性阻礙道
    路之通行，聲請人以他人任意停放車輛為由合理化自己在公
    眾通行之道路設置障礙物之行為，不足憑採。聲請人在人行
    道上設置固定式障礙物之行為，顯已破壞該人行道之完整、
    影響不特定用路人行之安全。相對人依據行為時臺中市道路
    管理自治條例第18條第1項親定，及同自治條例第34條規定
    裁處法定最低罰鍰3萬元，自屬有據。至聲請人稱設置該固
    定式障礙物並不妨礙排水或交通安全云云，惟是否妨礙交通
    安全應由主管機關綜合一切事證審認判斷，並非聲請人為方
    便個人進出自己土地而主觀認定。
　㈢又聲請人第3項聲明，並未表明公法上請求權之依據，亦無人
    民請求國家同意准許其違章行為之法規依據，此部分之請求
    顯無理由。爰聲明：再審之聲請駁回（相對人誤載為再審之
    訴駁回）。
經查：
　㈠原確定裁定駁回聲請人之上訴，係以聲請人之上訴意旨無非
    係重述其在原審業經主張而為原判決摒棄不採之陳詞，或係
    執其歧異之法律見解，就原審所為論斷或駁斥其主張之理由
    ，泛言原判決理由矛盾或理由不備之違背法令，而非具體表
    明原判決究竟有如何合於不適用法規或適用不當、或有行政
    訴訟法第236條之2第3項準用第243條第2項所列各款之情形
    ，尚難認為已對原判決如何違背法令有具體之指摘，而認其
    上訴為不合法，乃從程序上裁定駁回之。
　㈡核以本件聲請意旨表明之再審理由，無非係再爭執前訴訟程
    序關於聲請人在人行道兩處設置固定式障礙物，是否違反行
    為時臺中市道路管理自治條例第18條第1項規定之認定，所
    及者均係對實體事項不服之理由，而對於原確定裁定認其上
    訴不合法予以駁回之內容，究有如何合於行政訴訟法第273
    條第1項第1款及第14款規定之具體情事，則未據敘明，是依
    上開規定及說明，其聲請自非合法。從而，本件聲請人聲請
    再審，自屬不合法，應予駁回。
結論：本件聲請再審為不合法。
中　　華　　民　　國　　111 　年　　1 　　月　  27  　日
                臺中高等行政法院第二庭
                          審判長法  官　劉  錫  賢
                                法  官  楊  蕙  芬
                                法  官  林  靜  雯　　
以上正本證明與原本無異。
本裁定不得抗告。
==========強制換頁==========
中　　華　　民　　國　　111 　年　　1 　　月　　27　　日
                                書記官　李  孟  純